【裁判字號】    97,上易,842
【裁判日期】    971114
【裁判案由】    偽造署押
【裁判全文】
臺灣高等法院高雄分院刑事判決         97年度上易字第842號
上  訴  人
即  被  告  甲○○
上列上訴人因偽造署押案件，不服臺灣高雄地方法院97年度審易
字第977 號中華民國97年8 月14日第一審判決（起訴案號：臺灣
高雄地方法院檢察署96年度偵字第33165 號），提起上訴，本院
判決如下：
    主  文
上訴駁回。
    事  實
一、甲○○前因詐欺案件，於民國（下同）95年3 月13日經臺灣
    高雄地方法院以94年度易字第1896號判決有期徒刑3 月確定
    ，並於95年6 月20日易科罰金執行完畢。詎甲○○於96年11
    月18日上午11時許，因另案竊盜罪（另經檢察官為不起訴處
    分）在高雄市○○區○○路610 號邱文妹住處為警查獲，為
    脫免前因毒品案件遭臺灣高雄地方法院檢察署之通緝，竟謊
    報其胞兄邱進雄之姓名、年籍，於當日在翠屏派出所冒用其
    兄邱進雄名義應訊，且接續在附表所示文書偽簽「邱進雄」
    之署名並捺指印，足生損害於邱進雄及司法機關追緝犯罪嫌
    疑人之正確性，嗣為警發現有異而即時查獲。
二、案經高雄市政府警察局楠梓分局報請臺灣高雄地方法院檢察
    署檢察官偵查起訴。
    理  由
一、上揭事實，業據上訴人即被告甲○○於警詢、偵查、原審及
    本院審理中之自白，並有如附表所示各項文書可憑。
二、核被告冒用他人名義於本判決附表所示文書上署名，則係犯
    刑法第217 條第1 項之偽造署押罪。再被告冒名應訊，主觀
    上當然有自始至終在同一刑事案件各階段中偽造私文書及署
    押之意思，因此各個舉動不過為犯罪行為之一部，是同一刑
    事案件中之數偽造行為可視為一刑事訴訟程序之數個階段，
    不過係行為接續而完成整個犯罪，故被告冒用「邱進雄」名
    義（原判決誤載為冒用「劉勳強」名義，係顯然之錯誤，應
    予更正）名義應訊之目的下所為，顯係出於單一犯意，密切
    實施而侵害同一法益，各行為之獨立性極為薄弱，依一般社
    會健全觀念，在時間差距上，難以強行分開，故在刑法評價
    上，應視為數個舉動之接續施行，包括以一行為予以評價，
    而論以一罪較為合理。被告有如事實欄所載之前案科刑及執
    行紀錄，有卷附臺灣高等法院被告前案紀錄表可按，其受有
    期徒刑之執行完畢，5 年以內故意再犯有期徒刑以上之罪，
    為累犯，應依刑法第47條第1 項之規定加重其刑。
三、原審以被告罪證明確，適用刑法第217 條第1 項、第219 條
    、第47條第1 項第41條第1 項前段規定，審酌被告曾有犯罪
    前科，素行不佳，竟為逃避上開另案查緝刑責，冒用其兄弟
    之名義應訊，並偽造之署名、指印，其所為除將可能使邱進
    雄本人疲於出庭應訊並蒙受不白之冤外，更易使司法機關錯
    誤開啟訴追對象，浪費司法資源，進而危及司法之公正性及
    正確性，是被告之惡行當屬非輕，自應受有相當程度之刑事
    非難，惟念被告犯後坦承犯行，態度尚可，量處有期徒刑5
    月，並諭知如易科罰金，以新台幣1 千元折算1 日；如附表
    編號所示之文書上偽造之「邱進雄」之署名及指印，應依刑
    法第219 條之規定，不問屬於被告與否，皆均宣告沒收。另
    以公訴人認被告之上開行為係犯刑法第216 條、第210 條行
    使偽造私文書罪，尚有未合（理由詳如後述理由四），惟公
    訴人就此部分認與前開論罪部分有吸收犯之實質上一罪關係
    ，爰不另為無罪之諭知。原審認事用法核無違誤，量刑亦稱
    妥適，被告上訴意旨徒以尚須扶養2 個幼小子女，被告所以
    冒用他人名義簽名捺指印，僅意在逃避本身刑責，並無陷害
    他人之意，原審量刑過重云云，而指摘原判決不當，為無理
    由，應予駁回。
四、公訴人以被告於如附表所示各項文書署押及按捺指印，有表
    示被告對其內容知悉權利、收受通知之意，係犯刑法第216
    條、第210 條之行使偽造私文書罪嫌。惟按刑法第217 條所
    稱之「偽造署押」，係指行為人冒用本人名義在文件上簽名
    或為民法第3 條第3 項所稱指印之類似簽名之行為者而言（
    最高法院40年台非字第20號及80年台非字第277 號判決參照
    ），故倘行為人係以簽名之意，於文件上簽名，且該簽名僅
    在於表示簽名者個人身份，以作為人格同一性之證明，除此
    ，再無其他任何用意者，即係刑法上所稱之「署押」，若於
    作為人格同一性之證明外，尚有其他法律上之用意者，即應
    當刑法上之「私文書」。查被告係於如附表所示之調查筆錄
    、搜索扣押筆錄、扣押物品目錄表上「受詢問人欄」、「受
    搜索人欄」偽造署名，並非於收受人欄內署名，並無其他用
    意；且權利告知書、逮捕通知書，係警方因逕行拘提或逮捕
    犯罪嫌疑人，為證明詢問程序確依刑事訴訟法規定告知被拘
    提人或被逮捕人，被告知者於通知欄偽簽他人姓名及按捺指
    印，僅係處於受通知者之地位，尚不能表示有另外製作何種
    文書之意思（最高法院91年度台非字第294 、295 號判決參
    照），均非該當於刑法上之「私文書」，公訴人認被告係偽
    造私文書持以行使，尚有未合，惟公訴人就此部分認與前開
    論罪部分有吸收犯之實質上一罪關係，爰不另為無罪之諭知
    。
據上論斷，應依刑事訴訟法第368 條，判決如主文。
本案經檢察官蔡國禎到庭執行職務。
中    華    民    國    97    年    11    月    14    日
                    刑事第六庭    審判長法  官  王憲義
                                        法  官  張盛喜
                                        法  官  邱永貴
以上正本證明與原本無異。
被告不得上訴；檢察官如不服本判決應於收受本判決後10日內向
本院提出上訴書狀，其未敘述上訴理由者，並得於提起上訴後10
日內向本院補提理由書狀（均須按他造當事人之人數附繕本）「
切勿逕送上級法院」。
中    華    民    國    97    年    11    月    14    日
                                        書記官  鄭翠芬
附錄本判決論罪科刑法條：
刑法第217 條第1 項
偽造印章、印文或署押，足以生損害於公眾或他人者，處3 年以
下有期徒刑。
附表：
┌──┬────────────┬────────────┐
│編號│        文件名稱        │    偽造之署押及數量    │
├──┼────────────┼────────────┤
│ 1  │高雄市政府警察局楠梓分局│邱進雄署名3 枚、指印6 枚│
│    │翠屏派出所96年11月18日調│                        │
│    │查筆錄（第1 次）        │                        │
├──┼────────────┼────────────┤
│ 2  │高雄市政府警察局楠梓分局│邱進雄署名3 枚、指印6 枚│
│    │翠屏派出所96年11月18日調│                        │
│    │查筆錄（第2 次）        │                        │
├──┼────────────┼────────────┤
│ 3  │高雄市政府警察局楠梓分局│邱進雄署名3 枚、指印5 枚│
│    │96年11月18日搜索筆錄、扣│                        │
│    │押筆錄（受執行人「邱進雄│                        │
│    │」）                    │                        │
├──┼────────────┼────────────┤
│ 4  │高雄市政府警察局楠梓分局│邱進雄署名1 枚、指印1 枚│
│    │警備隊扣押物品目錄表    │                        │
├──┼────────────┼────────────┤
│ 5  │高雄市政府警察局楠梓分局│邱進雄署名3 枚、指印3 枚│
│    │96年11月18日搜索筆錄、扣│                        │
│    │押筆錄（受執行人邱文妹、│                        │
│    │王碧娟、「邱進雄」）    │                        │
├──┼────────────┼────────────┤
│ 6  │高雄市政府警察局楠梓分局│邱進雄署名2 枚、指印2 枚│
│    │警備隊扣押物品目錄表    │                        │
├──┼────────────┼────────────┤
│ 7  │高雄市政府警察局楠梓分局│邱進雄署名1 枚          │
│    │96年11月18日權利告知書（│                        │
│    │一式2 聯）              │                        │
├──┼────────────┼────────────┤
│ 8  │高雄市政府警察局楠梓分局│邱進雄署名1 枚          │
│    │96年11月18日逮捕通知    │                        │
└──┴────────────┴────────────┘


司法院資訊處製作；財團法人民間司法改革基金會備份。
